【裁判字號】    99,抗,7
【裁判日期】    990414
【裁判案由】    本票裁定
【裁判全文】
臺灣宜蘭地方法院民事裁定                 99年度抗字第7號
抗  告  人  甲○○
相  對  人  休閒國聯股份有限公司
法定代理人  乙○○
上列當事人間本票裁定事件，抗告人對於民國99年1 月28日本院
99年度司票字第25號裁定提起抗告，裁定如下：
    主  文
原裁定廢棄。
本件移送臺灣板橋地方法院。
抗告程序費用新台幣壹仟元由相對人負擔。
    理  由
一、抗告意旨：詳如附件抗告狀所載。
二、按訴訟之全部或一部，法院認為無管轄權者，依原告聲請或
    依職權以裁定移送其管轄法院，民事訴訟法第28條第1 項定
    有明文。又前開規定，依非訟事件法第5 條之規定，於非訟
    事件準用之。次按，票據法第123 條所定執票人就本票聲請
    法院裁定強制執行事件，由票據「付款地」之法院管轄。非
    訟事件法第194條第1項定有明文。倘本票未載付款地及發票
    地，始得依票據法第120條第5項、第4 項，以發票人之營業
    所、住所或居所所在地為付款地。
三、查本件相對人主張：伊執有抗告人為發票人，如原裁定所示
    之本票1 紙，並免除作成拒絕證書。詎屆期提示未獲付款，
    依票據法第123 條聲請裁定許可強制執行等情，固據提出本
    票1 紙為證。然依該本票上之記載，發票人即抗告人之住所
    雖為「宜蘭縣三星鄉○○村○○路30之4 號」，惟有關票據
    付款地部分並非空白，而係載為「向營業所」，非可逕認為
    視為付款地未記載，故尚難依票據法第120條第5 項、第4項
    規定，以發票人之住所為付款地。又上揭「營業所」之記載
    究何所指，因本票依票據法第123 條規定聲請裁定強制執行
    前，仍須先向發票人提示請求付款，及參酌票據法第120 條
    第4 項：「未載發票地者，以發票人之營業所、住所或居所
    所在地為發票地」之規定，暨卷附抗告人所提出兩造間所簽
    訂之鮮芋仙加盟契約書及應受帳款對帳單簡要表所示，可知
    抗告人乃因加盟相對人所經營之鮮芋仙連連鎖事業（營業地
    點為「台北縣中和市○○路」之加盟店），乃依約簽發系爭
    面額新台幣（下同）100 萬元之本票，以保證契約之確實履
    行。是相關原物料出貨地點均載明「中和興南」等文字，且
    相對人所提出之本票，亦於記載欄部分以鉛筆加註「鮮，中
    和興南」等文字，以利辨識。故綜合上情，堪認上開付款地
    乃係指發票人之營業所，即抗告人加盟對相對人所經營之鮮
    芋仙連鎖事業之加盟店開設地址甚明。
四、從而，相對人依票據法第123 條之規定聲請裁定准許強制執
    行，因本件付款地乃為抗告人之營業所，即其所經營位於台
    北縣中和市○○路之加盟店，依非訟事件法第194條第1 項，
    自應由台灣板橋地方法院管轄。茲相對人向無管轄權之本院
    為，顯有違誤，原裁定未察而准予相對人之聲請，尚有未洽
    。抗告意旨指摘本院無管轄權，請求將原裁定廢棄，並裁定
    移送前揭管轄法院審理，其理由雖有所誤（誤引加盟契約書
    所定之合意管轄法院即台灣板橋地方法院），但結論尚無二
    致，爰予廢棄，並依抗告人之聲請，以裁定移送前揭管轄法
    院。
五、據上論結，本件抗告為有理由，依非訟事件法5 條、第21條
    第2項、第46條、第194條第1 項，民事訴訟法第28條、第78
    條、第492條，裁定如主文。
中    華    民    國    99    年    4     月    14    日
                  臺灣宜蘭地方法院民事庭
                      審判長    楊麗秋
                      法  官    楊坤樵
                      法  官    林翠華
正本係照原本作成。
如不服本裁定，僅得於收受本裁定正本送達後10日內，以適用法
規顯有錯誤為理由，向本院提出再抗告狀，（須附繕本一份及繳
納再抗告裁判費新台幣1,000元），經本院許可後始可再抗告。
中    華    民    國    99    年    4     月    14    日
                      書記官     劉謹翊

司法院資訊處製作；財團法人民間司法改革基金會備份。
